臺灣臺中地方法院刑事判決　　　　　　　　　　　　九十一年度易字第一二三號
　　公　訴　人　台灣台中地方法院檢察署檢察官
　　被　　　告　甲○○
　　　　　　　　乙○○
右列被告等因違反石油管理法案件，經檢察官聲請以簡易判決處刑（九十一年度偵字
第三○六○號），嗣經認不宜簡易判決處刑，簽請移由刑事普通庭依通常程序審理，
本院判決如左：
    主  文
甲○○、乙○○共同違反經營柴油之零售業務者，應設置加油站之規定，經營柴油零
售業務，而致生公共危險，甲○○處有期徒刑月，乙○○處拘役伍拾日，如易科罰
金，均以參佰元折算壹日。
扣案之加油槍貳支、加油機壹台、大型加油槽壹座、過濾器貳組、柴油貳仟零捌拾公
升、加油三聯單柒張、油品購買發票（九十一年一月）貳張、帳冊貳張及支票壹張，
均沒收。
    事  實
一、甲○○素行不佳，前曾於民國（下同）八十九年間因犯違反能源管理法案件，經
    法院判處罰金十五萬元，於八十九年十月二十日執行完畢，猶不知悔改。甲○○
    、乙○○均明知經營柴油之零售業務者，應設置加油站之規定，甲○○復以日薪
    新台幣（下同）六百元之代價雇用乙○○擔任加油員，渠等二人共同基於犯意之
    聯絡，甲○○獨自一人自八十九年十二月中旬某日起，再自九十一年一月一日起
    甲○○、乙○○二人共同未經主管機關許可，在台中縣清水鎮○○路中港貨櫃旁
    貨櫃屋經營「阿州加油站」之地下加油站，經營柴油零售業務，以每公升新台幣
    （下同）八．五元買進，再以每公升九．二元售出，陸續銷售經濟部指定之能源
    產品柴油，給不特定之人，賺取其間差價牟利，違反經營柴油之零售業務者，應
    設置加油站之規定，經營柴油零售業務，且因該貨櫃屋所裝之柴油，可燃性與揮
    發性高，甲○○、乙○○並未作何安全維護設施，顯令往來之人車致生公共危險
    。嗣於九十一年一月二十三日下午二時二十分許，乙○○正銷售柴油予楊清標，
    並為楊清標駕駛之車牌號碼Ｋ九－二二○號曳引車加油時，為警當場查獲，並扣
    得甲○○所有之加油槍二支、加油機一台、大型加油槽一座、過濾器二組、柴油
    二○八○公升、加油三聯單七張、油品購買發票（九十一年一月）二張、帳冊二
    張及支票一張。
二、案經海岸巡防總局中部地區巡防局報請臺灣臺中地方法院檢察署檢察官偵查後，
    聲請以簡易判決處刑，嗣經簽請認宜適用通常程序審理等情。
    理  由
一、訊據被告甲○○、乙○○對於右揭事實坦承不諱，核與證人楊清標於警訊時及偵
    查中所述相符，並有扣案之加油槍二支、加油機一台、大型加油槽一座、過濾器
    二組、柴油二○八○公升、加油三聯單七張、油品購買發票（九十一年一月）二
    張、帳冊二張及支票一張等物足資佐證，復有現場照片十八幀附卷可稽，足徵被
    告甲○○、乙○○上開自白堪認與事實相符；另觀卷附之照片上，該貨櫃屋所裝
    之柴油，可燃性與揮發性高，然被告甲○○、乙○○並未作何安全維護設施，顯
    已致往來之人車致生公共危險，堪以認定，事證至臻明確，被告甲○○、乙○○
    犯行洵堪認定。
二、按行為之處罰，以行為時之法律有明文規定者為限，刑法第一條定有明文。經查
    ：石油管理法業於九十年十月十一日公布施行，同月十三日生效，新制定之石油
    管理法第五十五條規定：「自本法施行之日起，能源管理法有關石油之規定，不
    再適用」。又同法第二條第一項第一款、第四款分別規定：「石油：指石油原油
    、瀝青礦原油及石油製品」、「石油製品：指石油經蒸餾、精煉或摻配所得，以
    能源為主要用途之製品，包括汽油、柴油、煤油、輕油、液化石油氣、航空燃油
    及燃料油」。由上開說明可知，自九十年十月十三日起，能源管理法有關柴油之
    規定，已不再適用，而應適用新制定之石油管理法。本件依起訴書所載，被告銷
    售柴油之起始日期為八十九年十二月中旬某日起至九十一年一月二十三日下午二
    時二十分許止，揆諸首揭說明，自應適用新制定之石油管理法，公訴人依能源管
    理法第二十條之一未經許可而經營中央主管機關指定之能源產品之銷售業務罪嫌
    提起公訴，即有未洽，起訴法條應予變更，合先敘明。
三、查被告甲○○、乙○○違反經營柴油之零售業務者，應設置加油站之規定，經營
    柴油零售業務，而致生公共危險，核被告甲○○、乙○○所為，均係違反石油管
    理法第十七條第一項規定，應依同法第四十條第三項之規定處罰。又被告自八十
    九年十二月中旬某日起至經警查獲之九十一年一月二十三日下午二時二十分許止
    從事柴油零售業務之行為，本即含有繼續反覆實施同一種類行為之性質，均應包
    括於一個經營銷售柴油業務之範疇，為實質上一罪，僅能論以一罪，不成立連續
    犯，公訴人認應依連續犯，而依刑法第五十六條之規定以一罪論，並加重其刑亦
    有誤會，併予敘明。被告甲○○、乙○○間有犯意之聯絡，行為之分擔，均為共
    同正犯。爰審酌被告甲○○、乙○○銷售含高硫量之柴油牟利，嚴重污染空氣品
    質，且有害於能源之健全管理，惟其等犯後均坦承犯行，頗具悔意，故依其人格
    及行為之特質觀之，對社會治安之危害，並非重大，其等所犯本件之情節尚屬輕
    微，本院認被告甲○○、乙○○等歷此偵審程序，當能記取教訓，且被告甲○○
    、乙○○等銷售期間非長，所得不多等一切情狀，分別量處如主文所示之刑，並
    均諭知易科罰金之折算標準。至扣案之加油槍二支、加油機一台、大型加油槽一
    座、過濾器二組、柴油二○八○公升、加油三聯單七張、油品購買發票（九十一
    年一月）二張、帳冊二張及支票一張，均係被告等供經營柴油零售業務犯罪所用
    之物，且屬被告甲○○所有，業據其等供明在卷，亦應併依法宣告沒收。
四、據上論斷，應依刑事訴訟法第四百五十二條、第二百九十九條第一項前段、第三
    百條、石油管理法第四十條第三項，刑法第十一條前段、第二十八條、第四十一
    條第一項前段、第三十八條第一項第二款，罰金罰鍰提高標準條例第二條，判決
    如主文。
中      華      民      國    九十一    年      六      月     十一     日
                                        臺灣臺中地方法院刑事第四庭
                                            法  官      洪  俊  誠
右正本證明與原本無異。
如不服本判決，應於判決送達後十日內向本院提出上訴狀，上訴於臺灣高等法院臺中
分院(須附繕本)。
                                            書記官      胡  美  娟
中      華      民      國    九十一    年      六      月     十一     日
附錄論罪科刑實體法條文：
石油管理法第二條：
本法用詞之定義如下：
一、石油：指石油原油、瀝青礦原油及石油製品。
二、石油原油：指一種源於自然界之原油，為碳氫化合物之混合物，其主要成分為石
    蠟烴、環烷烴、芳香烴等。
三、瀝青礦原油：指自瀝青質礦物提出之原油。
四、石油製品：指石油經蒸餾、精煉或摻配所得，以能源為主要用途之製品，包括汽
    油、柴油、煤油、輕油、液化石油氣、航空燃油及燃料油。
五、石油煉製業：指以石油為原料，經蒸餾、精煉及摻配之煉製程序，從事製造石油
    製品之事業。
六、加油站：指備有儲油設施及流量式加油機，為機動車輛或動力機械加注汽油、柴
    油或供給其他汽油、柴油消費者之場所。
七、加氣站：指備有儲氣設施及流量式加氣機，為汽車固定容器加注液化石油氣之場
    所。
八、漁船加油站：指備有儲油設施及流量計，主要為漁船固定油櫃加注燃料之場所。
九、儲油設備：指定著於土地上或地面下具有頂蓋、牆壁，專供儲存石油之構造物，
    並依建築法規定領得建築物使用執照者。但依法不適用建築法請領使用執照規定
    之構造物，應經目的事業主管機關專案核定。
前項第一款、第四款及第五款所定石油製品之認定基準，由中央主管機關會商有關機
關訂定並公告之。
石油管理法第十七條：
經營汽油、柴油或供車輛使用之液化石油氣之零售業務者，應設置加油站、加氣站或
漁船加油站。但石油煉製業，輸入業或汽、柴油批發業供自用加儲油（氣）設施業者
或非供車輛使用汽油或柴油之零售，不在此限。
經營加油站、加氣站或漁船加油站業務者，應向直轄市、縣（市）主管機關申請核准
設站；設站完成並經直轄市、縣（市）主管機關審查合格，報請中央主管機關核發加
油站、加氣站或漁船加油站經營許可執照後，始得營業。
前項加油站、加氣站、漁船加油站之用地及設置條件、設備、申請程序、經營許可執
照核發、換發及其他經營管理事項之規則，由中央主管機關定之。
前項加油站、加氣站、漁船加油站經營許可執照之核發、換發及其他經營管理事項，
中央主管機關得授權直轄市、縣（市）主管機關辦理。
經營加油站業者，應加入當地加油站商業同業公會。
石油管理法第四十條：
有下列各款情事之一者，處新台幣一百萬元以上五百萬元以下罰鍰：
一、違反第十六條第二項規定，未經登記而經營汽、柴油批發業務。
二、違反第十七條第一項或第二項規定，經營汽、柴油或供車輛使用之液化石油氣零
    售業務。
三、違反第十八條第一項規定，未經申請核准而設置自用加儲油（氣）設施。
四、違反第三十三條第一項規定，未經申請核准而設置儲油設備。
前項供銷售或自用之石油製品及所使用之加儲油（氣）設施器具，沒入之。
有第一項各款情形之一而致生公共危險者，處二年以下有期徒刑、拘役或科或併科新
台幣六十萬元以上三百萬元以下罰金。
法人犯前項之罪者，除處罰其行為負責人外，對該法人亦科以前項之罰金。
石油管理法第五十五條：
自本法施行之日起，能源管理法有關石油之規定，不再適用。
